【裁判字號】    94,簡,243
【裁判日期】    950220
【裁判案由】    就業服務法
【裁判全文】
臺中高等行政法院判決
                                     94年度簡字第00243號
原      告  甲○○
被      告  臺中縣政府
代  表  人  乙○○
上列當事人間因就業服務法事件，原告不服行政院勞工委員會中
華民國94年12月5日勞訴字第0940060332號訴願決定，提起行政
訴訟，本院判決如下︰
    主  文
原告之訴駁回。
訴訟費用由原告負擔。
    事  實
一、事實概要：緣原告依法聘僱越南籍外國人D0 THI TAM（下稱
    Ｄ君，護照號碼：A0000000A）乙名，經核准在台中市南屯
    區○○○街86號14樓從事家庭監護工工作，卻指派該外勞至
    台中縣大里市○里路417號承譽企業股份有限公司（下稱承
    譽公司）從事幫忙削塑膠製品之工作。案經台中縣警察局霧
    峰分局於94年7月29日查獲，經該分局於94年9月19日以霧警
    外字第0940041237號函移被告機關核處，嗣由被告機關審查
    屬實，乃依就業服務法第57條第3款及第68條第1項規定，於
    94年9月28日以府勞資字第0940266315號函裁處原告罰鍰新
    台幣（下同）3萬元整。原告不服，提起訴願，遭決定駁回
    ，遂提起本件行政訴訟。
二、兩造聲明：
    (一)原告聲明求為判決：訴願決定及原處分均撤銷。
    (二)被告聲明求為判決：駁回原告之訴。
三、兩造之陳述：
    (一)原告主張之理由：
    1.依行政程序法第102條規定「行政機關作成限制或剝奪人
      民自由或權利之行政處分前，除已依第39條規定，通知處
      分相對人陳述意見者外，應給予該處分相對人陳述意見之
      機會。」本件被告機關依法應於作成行政處分前，先以書
      面通知處分相對人即原告陳述意見之機會，卻未如此依法
      行事，致相對人受告知及陳述意見之權益受損至鉅。
    2.原處分書所載內容事實顯有差異，查僱主所申請聘僱之外
      國人Ｄ君利用工作之餘，前往工作現場觀看塑膠製品，並
      未真正從事削塑膠製品工作，雇主因體恤Ｄ君辛勞而支付
      之零用金，故台中縣警察局霧峰分局筆錄中記載雇主支給
      該女傭加班費，及從事削塑膠製品工作，顯有違誤。
    3.本件Ｄ君係合法引進，此有居留證、聘僱許可函、許可引
      進外籍看護工函足證。朱鎮平與甲○○係姊弟關係，共同
      僱用並負擔該看護工薪資，且於94年5月3日核准後再轉換
      雇主為甲○○，惟被告機關卻對甲○○及承譽公司（代表
      人為朱鎮平）均作行政處分，顯有違一事不二罰原則等語
      。
    4.綜上，原處分顯有重大瑕疵並影響原告權利至鉅，爰請撤
      銷原處分及訴願決定。
    (二)被告答辯之理由：
    1.按「雇主聘僱外國人不得有下列情事：1、．．．3、指派
      所聘僱之外國人從事許可以外之工作。」及「違反．．．
      第57條第3款．．．規定者，處新台幣3萬元以上15萬元以
      下罰鍰。」分別為就業服務法第57條第3款及第68條第1項
      所明定。又按「家庭監護工之開放引進，主要幫助有重度
      殘障、癱瘓中風或重大病患之家庭『照顧此類親屬』，即
      其監護範圍主要係在『照顧』重病受監護人，若為照顧重
      病受監護人所必須之相關生活照料工作，例如：為受監護
      人在許可地點調理膳食、餵食監護人、洗滌衣物、清潔環
      境等不涉及營利性質者，自可視為原許可監護工作之範圍
      。」、「緣『就業服務法』（以下簡稱本法）於91年1月2
      1日修正公布施行（依中央法規標準法第13條規定，自同
      年月23日發生效力），為因應本法修正施行適用上之疑義
      ，本法第57條第1款、第2款、第3款認定原則如下：．．
      ．三、本法第57條第3款『（雇主）指派所聘僱之外國人
      從事許可以外之工作』1.(1)本款之雇主係指名義上之雇主
      。且在雇主明示或默示下，居於代雇主行使對外勞管理監
      督地位之人，所為指派外勞從事許可以外工作之行為，亦
      視為雇主之指派行為。(2)除積極的指派行為外，亦包括在
      『明知或可得而知』之情形下，消極容認之行為．．．審
      理案件時常發生雇主表示不知情，惟依客觀事實有以下情
      形者，可認為有本款之適用：雇主在『工作現場』，雖表
      示『不知情』，然其『可得而知』外國人從事許可以外之
      工作，應阻止而不阻止，視同積極行為之違法。」為行政
      院勞工委員會88年8月2日88職外字第710140號及91年7月2
      4日勞職外字第0910205078號函釋有案，合先敘明。
    2.原告雖訴稱略以：「原處分書所載內容事實顯有差異，查
      雇主所申請聘僱之外國人Ｄ君利用工作之餘，前往工作現
      場觀看塑膠製品，並未真正從事削塑膠製品工作，雇主因
      體恤該女傭辛勞而支付之零用金，故台中縣警察局霧峰分
      局筆錄中記載雇主支給該女傭加班費，及從事削塑膠製品
      工作，顯有違誤．．．查朱鎮平與甲○○係姊弟關係，共
      同僱用並負擔該看護工薪資，且於94年5月3日核准後再轉
      換雇主為甲○○，惟被告機關卻對甲○○及承譽企業股份
      有限公司（法定代理人：朱鎮平）均做行政處分，顯有違
      一事不二罰原則。」惟稽之原告警訊筆錄略以：「問：該
      外勞平時居住於何處？是否有照顧病人？答：該外勞平時
      居住在台中市○○○街86號14樓之1，有時會回大里市○
      里路417號娘家住。有照顧病人。」復互核訴外人朱鎮平
      即承譽企業股份有限公司代表人之警訊筆錄略以：「．．
      ．問：該外勞既然是甲○○所申請聘僱之外勞為何會於該
      工廠內工作？答：他不是在工廠工作，因為我媽媽在午休
      ，他經過工廠就坐下來幫忙撿東西。問：經警方查詢該外
      勞係甲○○於2004年12月9日申請來台之監護工，工作地
      址為台中巿南屯區○○○街86號14樓，上述你是否知情？
      答：我知道，但因為我媽媽有時會來我家住，所以他就跟
      著過來。」及訴外人Ｄ君之警訊證詞略以：「問：妳於何
      時由何人申請來台？請述原雇主姓名、公司名稱、地址及
      電話號碼？來台居住於何處？答：我於2004年12月9日持
      居留簽證自越南入境抵台，來台從事監護工作，受僱於甲
      ○○宅，地址為台中市南屯區○○○街86號14樓，電話為
      0000-000000，有時住在原雇主家，有時住台中縣大里市
      ○里路417號，不一定。問：妳在何時、何地被警方查獲
      ？從事何工作？請述非法雇主姓名、公司名稱、地址及電
      話號碼？答：我於2005年7月29日15時20分於台中縣大里
      市○里路417號公司，我在幫忙削塑膠東西（名稱不清楚
      ），全名我不清楚，我都叫舅舅，是警方告知我才知雇主
      叫朱鎮平48年5月9日統號Ｚ000000000，住：台中縣大里
      市○里路417號。問：妳於何時開始至上址工作？工作內
      容為何？是誰指派你去該址工作？答：忘了時間，都在幫
      忙削東西，就是老闆朱鎮平（48年5月9日統號Ｚ00000000
      0）。問：妳於該工廠工作時間為何？妳於該工廠工作老
      闆是否有額外支付妳加班費？妳是否有照顧病人？答：不
      一定，老闆有時候會給我錢去買電話卡，有時500元或200
      元，我有在照顧老闆的媽媽，我都叫阿嬤。」原告就違規
      情事，雖語多迴避，惟違法情節既經警方當場稽獲，且Ｄ
      君於偵訊筆錄中已坦承不諱，又有台中縣警察局霧峰分局
      執行涉嫌違反就業服務法案件現場紀錄表附卷可稽。足證
      原告違反就業服務法第57條第3款：「指派所聘僱之外國
      人從事許可以外之工作。」明確無訛。
    3.綜上，原告違反就業服務法之事實確鑿，台中縣警察局霧
      峰分局查獲屬實，原行政處分並無不當，請判決如訴之聲
      明。
    理  由
一、按「雇主聘僱外國人不得有下列情事：一、．．．三、指派
    所聘僱之外國人從事許可以外之工作。」、「違反．．．第
    57條第3款．．．規定者，處新台幣3萬元以上15萬以下罰鍰
    。」分別為就業服務法第57條第3款及第68條第1項所明定。
    次按「家庭監護工之開放引進，主要在幫助有重度殘障、癱
    瘓中風或重大病患之家庭『照顧此類親屬』，即其監護範圍
    主要係在『照顧』重病受監護人，若為照顧重病受監護人所
    必須之相關生活照料工作，例如：為受監護人在許可地點膳
    食、餵食受監護人、洗滌衣物、清潔環境等不涉及營利性質
    者，自可視原許可監護工作之範圍」、「本法第57條第3款
    『指派所聘僱之外國人從事許可以外之工作』．．．本款之
    雇主係指名義上之雇主。且在雇主明示或默示下，居於代雇
    主行使對外勞管理監督地位之人，所為指派外勞從事許可以
    外工作之行為，亦視為雇主之指派行為。．．．除積極的指
    派行為外，亦包括在『明知或可得而知』之情形下，消極容
    認之行為．．．審理案件時常發生雇主表示不知情，惟依客
    觀事實有以下情形者，可認為有本款之適用：雇主在『工作
    現場』，雖表示『不知情』，然其『可得而知』外國人從事
    許可以外之工作，應阻止而不阻止，視同積極行為之違法」
    為行政院勞工委員會88年8月2日88職外字第710140號及91年
    7月24日勞職外字第0910205078號函釋在案。
二、本件原告依法聘僱之越南籍外國人Ｄ君經核准在台中市南屯
    區○○○街86號14樓從事家庭監護工工作，卻指派該外勞至
    台中縣大里市○里路417號承譽公司從事幫忙削塑膠製品之
    工作。案經台中縣警察局霧峰分局於94年7月29日查獲，經
    該分局於94年9月19日函移被告機關核處，嗣由被告機關審
    查屬實，乃依就業服務法第57條第3款及第68條第1項規定，
    處原告罰鍰3萬元。原告不服，循序提起本件行政訴訟。
三、原告雖為上開主張，惟查本件外勞Ｄ君為原告所僱用，台中
    縣警察局霧峰分局成功派出所於94年7月29日15時20分許至
    台中縣大里市○里路417號承譽公司執行涉嫌違反就業服務
    法案件時，現場查獲Ｄ君正在現場幫忙工作，而該外勞Ｄ君
    於台中縣警察局霧峰分局製作偵訊筆錄時亦陳稱：「我於
    2005年7月29日15時20分於台中縣大里市○里路417號公司，
    我在幫忙削塑膠東西（名稱不清楚），是老闆朱鎮平指派，
    老闆有時候會給我錢去買電話卡，有時500元或200元，我有
    在照顧老闆的媽媽，我都叫阿嬤。」有中華民國外僑居留證
    、台中縣警察局霧峰分局成功派出所執行涉嫌違反就業服務
    法案件現場紀錄表及調查筆錄各一件附於原處分卷可稽。是
    本件違章行為既經警方當場查獲，且經Ｄ君於偵訊筆錄中坦
    承，並為承譽公司之負責人朱鎮平（原告之弟）所不否認，
    則外勞Ｄ君確有從事許可以外工作之事實，洵堪認定。次查
    ，原告雖以家庭監護工名義申請外勞Ｄ君照顧母親朱塗梅合
    ，然原告與朱鎮平同為姊弟，渠等與受監護人朱塗梅合間為
    直系血親關係，依法均負有扶養受監護人之法定義務，原告
    既將Ｄ君帶至台中縣大里市○里路417號朱鎮平之住處（亦
    為承譽公司之廠址），故朱鎮平係在雇主原告明示或默示下
    ，居於代雇主行使對外勞管理監督地位之人，所為指派外勞
    從事許可以外工作之行為，亦視為雇主之指派行為要屬無疑
    ，從而朱鎮平指派外勞Ｄ君從事許可以外工作之行為，其行
    為責任，自應由為原告負責（勞委會91年7月24日勞職外字
    第0910205078號函釋參照）。又就業服務法禁止所聘僱之外
    國人從事申請許可以外之工作，旨在保障國民工作權、維持
    社會秩序而避免妨礙本國人之就業機會、勞動條件、國民經
    濟發展及社會安定。故立法採申請許可制，就申請者之資格
    條件與外國人之工作類別、項目、人數、期間及工作地點均
    列為須經許可內容，並課雇主監督與管理外國人之義務與責
    任，此揆諸就業服務法第42條之規定甚明。原告既以家庭監
    護工之名義申請該名外國人，更當知其性質與目的係協助有
    重度殘障、癱瘓中風或重大病患親屬之家庭照顧此類親屬，
    不得任意調派從事照護病患以外涉及營利性質之工作。其有
    違反法律規定之義務，即應受罰。又本件台中縣警察局霧峰
    分局成功派出所就原告涉嫌違反就業服務法案件製作原告之
    調查筆錄時，已給予原告陳述意見之機會，有該筆錄附卷足
    憑，被告為本件行政處分前自毋庸再給予陳述意見之機會（
    法務部90年3月12日90法律字第007652號函釋參照）。另原
    告陳稱被告機關對甲○○及承譽公司均作行政處分，顯有違
    一事不二罰原則云云。惟原告既未提出承譽公司受裁罰之處
    分書，以資證明承譽公司有受裁罰，然縱使有之，原告與承
    譽公司分別為不同之主體，其所違反之規定亦不相同，被告
    為不同之裁罰，自無違反一事不二罰之可言。綜上所述，原
    告上開主張，均非可採。從而被告依據首揭規定裁處原告最
    低度之罰鍰3萬元，核無違誤，訴願決定遞予維持，亦無不
    合。原告仍執前詞訴請撤銷，為無理由，應予駁回。又本件
    為簡易訴訟程序案件，爰不經言詞辯論，逕為判決。
四、據上論結，本件原告之訴為無理由，依行政訴訟法第233條
    第1項、第236條、第195條第1項後段、第98條第3項前段，
    判決如主文。
中    華    民    國    95    年     2    月   20     日
                      第三庭法  官  林  秋  華
以上正本證明與原本無異。
如不服本判決，應於判決送達後20日內，以本訴訟事件所涉及之
法律見解具有原則性者，始得向本院提出上訴狀並表明上訴理由
，經最高行政法院許可，否則不得上訴；如於本判決宣示後送達
前提起上訴者，應於判決送達後20日內補提上訴理由書（均應依
對造人數提出繕本）。提起上訴應預繳送達用雙掛號郵票390元
（34元及5元郵票各10份)。
中    華    民    國    95    年     2    月   20     日
                            書記官  黃  靜  華


司法院資訊處製作；財團法人民間司法改革基金會備份。
